【裁判字號】    92,易,2487
【裁判日期】    921210
【裁判案由】    竊盜
【裁判全文】
臺灣臺中地方法院刑事判決                        九十二年度易字第二四八七號
    公  訴  人  臺灣臺中地方法院檢察署檢察官
    被      告  乙○○
右列被告因竊盜案件，經檢察官提起公訴（九十二年度偵字第一八三一０號），本院
判決如左：
    主  文
乙○○無罪。
    理  由
一、公訴意旨略以：被告乙○○意圖為自己不法之所有，於民國九十二年九月十二日
    ，在臺中縣后里鄉○○路一四二號前，以自備之鑰匙，竊取被害人甲○○所有之
    車牌號碼ＴＢＯ—四七九號機車，得手後留供己騎用，嗣於同年九月十七日九時
    四十分許，在臺中縣后里鄉○○路一００巷內，為警查獲，並扣得上開鑰匙一支
    ；因認被告涉犯刑法第三百二十條第一項之竊盜罪嫌。
二、按犯罪事實應依證據認定之，無證據不得認定犯罪事實；不能認定被告犯罪或行
    為不罰者，應諭知無罪之判決，刑事訴訟法第一百五十四條第二項、第三百零一
    條第一項分別定有明文。而刑事訴訟法上所謂認定犯罪事實之證據，係指足以認
    定被告確有犯罪行為之積極證據而言，該項證據自須適合於被告犯罪事實之認定
    ，始得採為斷罪資料；又認定犯罪事實之證據，無論係直接證據或間接證據，其
    為訴訟上之證明，須於通常一般之人均不致有所懷疑，而得確定其為真實之程度
    者，始得據為有罪之認定，倘其證明尚未達到此一程度，而有合理之懷疑存在，
    復無其他調查途徑可尋，法院即應為無罪之判決，最高法院二十九年上字第三一
    ０五號、七十六年臺上字第四九八六號判例意旨可資參照。
三、公訴人認被告涉有上開竊盜罪嫌，無非係以被告於警詢及偵查中均坦承以自備機
    車鑰匙開啟機車電源之方式，騎乘被害人所有上開機車等情，核與被害人甲○○
    之指述情節相符，並有贓物認領保管單一紙在卷可稽等，資為論據。
四、訊據被告固坦承於右揭時地，以自備之鑰匙，騎乘被害人甲○○所有之前開機車
    ，為警查獲之事實，惟堅決否認有何前開竊盜之犯行，辯稱：伊住家在公車站牌
    旁邊，母親在該處擺攤賣麵，被害人甲○○因在該處搭車上班，長期將上開機車
    寄放在伊住處門前，被害人甲○○有向伊家人表示可以騎乘該機車使用，扣案鑰
    匙是由伊哥哥複製的，平常放在麵攤玻璃門附近之置物盒裡面，伊於中秋節之隔
    天拿取家中複製之鑰匙騎乘該車使用，因當天麵攤休息，沒有做生意，沒有碰到
    伊母親，才未告知伊母親，後來因將該車撞壞了，逕行牽去修理，未立即歸還停
    放原處，以致被害人甲○○誤以為遭竊等語，資以為辯。
五、經查：按刑法竊盜罪之成立，除須有竊取他人財物之行為外，尚以行為人有為自
    己或第三人不法所有意圖之主觀違法要件，始足當之，如其目的僅在供自己使用
    收益，並無不法所有之意圖，即與竊盜罪之構成要件不符，最高法院七十五年度
    臺上字第八號裁判可資參照。是以，所謂竊盜罪之成立，必須行為人主觀上有為
    自己或第三人不法所有之意圖，而客觀上未經持有人同意或違反持有人之意思，
    將他人支配下之物移歸自己實力支配之下為成立要件。本件被告以家中複製之機
    車鑰匙，騎乘使用被害人甲○○所有之前開機車之情，業據被告供陳在卷，核與
    證人甲○○於本院審理中到庭證稱：「（問：你是否同意被告母親及其家人可以
    自行騎乘使用該機車？）我是同意他們全家人都可以使用，本件是因為被告騎乘
    機車使用，沒有事先告知，才會誤以為失竊。（問：你為何申報失竊？）因為被
    告使用該機車沒有告訴他母親，後來我星期一從臺北返回臺中，被告的母親告知
    我機車在週日下午失竊，要我儘快報案，我才會前往警局報案。因為被告我不認
    識，直到他說他是賣鴨肉麵老太太的小孩我才瞭解。（問：現場扣案的機車鑰匙
    是否為你所有？）扣案的機車鑰匙應該是他們自己複製的。（問：你有無交付機
    車鑰匙給被告母親複製？）有，我有交給被告母親。（問：為何將機車停放該處
    ？）因為我週末都要回台北，豐原客運的站牌剛好在機車停放處。（問：你停放
    多久了？）停放該處有二、三年了。」等語相符，證人甲○○既於本院審理中當
    庭表示因為週末時間，經常搭乘大眾運輸往返臺中與臺北之間，乃長期固定將前
    開機車停放於被告母親開設麵攤之騎樓處，因此，乃將前開機車之鑰匙交與被告
    之母親複製後，同意其家人可以在其前往臺北期間自由使用，被告騎乘使用前開
    機車之行為，既經證人甲○○事前之同意，即與刑法竊盜罪之成立要件，必須以
    未經持有人同意或違反持有人意思，竊取他人之動產者，不相符合。又所謂竊取
    ，當指於違反他人意願之客觀情形下，就他人對動產所既存之持有狀態加以瓦解
    並重新建立支配管領力之行為。依據證人甲○○之證述內容，證人甲○○自行交
    付機車鑰匙與被告之母親複製鑰匙以使用前開機車，更足以顯示被告獲得以自由
    使用前開機車之授權，自與竊盜罪之「竊取」行為概念，不相涵攝。綜上所述，
    依據現有事證，既無從認定被告有何不法所有之行竊意圖及竊取之行為，此外，
    復查無其他積極證據足資證明被告有何公訴人所指訴之竊盜犯行，其前揭犯罪應
    屬不能證明，揆諸首揭規定及判例意旨，爰為無罪判決之諭知。
據上論斷，應依刑事訴訟法第三百零一條，判決如主文。
中      華      民      國      九十二    年    十二    月      十      日
                                臺灣臺中地方法院刑事第五庭
        審判長法  官  梁堯銘
                                          法  官  劉麗瑛
                                          法  官  巫淑芳
右正本證明與原本無異。
如不服本判決，應於送達後十日內向本院提出上訴狀（須附繕本），上訴於台灣高等
法院台中分院。
                                          書記官
中      華      民      國      九十二    年    十二    月      十      日


司法院資訊處製作；財團法人民間司法改革基金會備份。
